臺灣高等法院刑事判決
108年度原上易字第39號
上  訴  人  
即  被  告  鄧天佑




選任辯護人  楊思勤律師（法扶律師）
上列上訴人因竊盜案件，不服臺灣士林地方法院107年度原易緝
字第31號，中華民國108年6月28日第一審判決（起訴案號：臺灣
士林地方檢察署104年度偵字第8162號），提起上訴，本院判決
如下：
    主  文
原判決撤銷。
鄧天佑犯竊盜罪，處有期徒刑參月，如易科罰金，以新臺幣壹仟
元折算壹日。
未扣案之犯罪所得LED電視機壹臺、國際牌電子鍋壹個、電磁爐
壹臺、茶壺壹個、除濕機參臺、餅乾壹袋均沒收，於全部或一部
不能沒收或不宜執行沒收時，追徵其價額。 
    事  實
一、鄧天佑曾於民國104年5月間，受僱在新北市○○區○○○○00○0號
    蔡三全使用之房屋（當時並非供人日常居住之場所）外從事
    植栽工作，因而知悉蔡三全將房屋鑰匙置放於房屋紗窗旁，
    竟意圖為自己不法之所有，於104年6月20日上午11時許，駕
    駛車牌號碼0000-00號自用小客貨車前往前開房屋，擅自持
    前開置放於紗窗旁之鑰匙開啟前開房屋大門而進入屋內（就
    無故侵入他人建築物部分，未據蔡三全提出告訴），徒手竊
    取屋內LED電視機1臺、國際牌電子鍋1個、電磁爐1臺、茶壺
    1個、除濕機3臺、半斤裝茶葉1盒、4兩裝茶葉1包、舒綿牌
    衛生紙1袋及餅乾1袋（總價值約新臺幣5萬元），得手後將
    上開財物搬運至前揭自用小客貨車上後駕車離去。嗣經蔡三
    全發覺遭竊報警，經警調閱附近路口監視器錄影畫面，循線
    於104年6月26日至鄧天佑位於桃園市○○區○○路000巷0弄0○0
    號居所，在居所內扣得上開竊得之半斤裝茶葉1盒、4兩裝茶
    葉1包、舒綿牌衛生紙1袋（已發還蔡三全），而查悉上情。
二、案經蔡三全訴由新北市政府警察局淡水分局移送臺灣士林地
    方檢察署檢察官偵查起訴。
    理  由
一、證據能力部分：
    本判決下列認定犯罪事實所憑被告以外之人於審判外所為之
    陳述（含書面供述），檢察官、被告及其辯護人於本院言詞
    辯論終結前均未聲明異議，本院審酌本案證據資料作成時之
    情況，核無違法取證或其他瑕疵，證據力亦無明顯過低之情
    形，且與待證事實具有關連性，認為以之作為證據為適當，
    依刑事訴訟法第159條之5規定，自均得作為證據。至非供述
    證據部分，檢察官、被告及其辯護人亦均不爭執證據能力，
    且均查無違反法定程序取得之情形，自亦有證據能力。
二、認定犯罪事實所憑之證據及理由：
    訊據被告固坦承有於104年6月20日上午駕駛上開自用小客貨
    車至前開地點，以鑰匙開門進入前開房屋內取走半斤裝茶葉
    1盒、4兩裝茶葉1包、舒綿牌衛生紙1袋之事實，惟矢口否認
    有何竊盜犯行，辯稱：伊在104年5月多時，就沒有在該處工
    作，但伊有1個整理箱還放在前開房屋內，伊於104年6月20
    日是要拿回自己的整理箱，整理箱裡面都是伊的衣物等，伊
    回家打開整理箱看到裡面有茶葉、衛生紙，發現這不是伊的
    東西，想說下次再帶回去還，所以放在床舖上面云云。經查
    ：
  ㈠被告於104年6月20日上午11時許駕駛車牌號碼0000-00號自用
    小客貨車前往前開房屋，持紗窗旁鑰匙開啟大門進入屋內後
    ，取走半斤裝茶葉1盒、4兩裝茶葉1包、舒綿牌衛生紙1 袋
    之事實，業據被告於警詢、偵查、原審及本院審理時自承在
    卷，核與證人即告訴人蔡三全於警詢、偵查、原審及本院所
    述情節大致相符，並有新北市政府警察局淡水分局搜索扣押
    筆錄、扣押物品目錄表、贓物認領保管單、監視器錄影畫面
    照片、案發現場照片、扣押物品照片在卷可稽（偵卷第34至
    35、36、37、39至41、42至45、47頁、第34至37頁），以上
    事實，堪以認定。
  ㈡被告雖辯稱上開半斤裝茶葉1盒、4 兩裝茶葉1包、舒綿牌衛
    生紙1袋係他人放入其私人物品整理箱內者云云。惟查，被
    告受僱在前開房屋外從事植栽工作時，告訴人提供被告之宿
    舍位於新北市○○區○○路000巷0號別墅，告訴人之前開房屋不
    可能讓被告放置私人物品等情，業據證人即在前開房屋外從
    事植栽之工頭李科螢於原審具結證述明確（原審卷第178至1
    79頁），且經證人即告訴人蔡三全於原審證述：工人不會將
    衣物皮包放置在新北市○○區○○○○00○0號處，也不會把整理箱
    、工具箱放在該處，他們是放在宿舍，工人的宿舍是在淡水
    ，沒有被告所稱被告有物品放在新北市○○區○○○○00○0號別人
    把它整理成一箱之事，工人不會把他們的物品放在該處等語
    綦詳（原審卷第142、144至145頁）。況證人李科螢於原審
    復證稱：被告沒有置物櫃放在前開房屋內，被告不可能將私
    人物品放在屋內，因為我自己的東西都不敢放在屋內，我每
    天都會檢查，屋主有特別交待要特別保管那些電器等語（原
    審卷第173、176至177 頁），故被告辯稱其有1個整理箱放
    在前開房屋內，其只是去拿回自己的整理箱，拿回家打開後
    才發現裡面有茶葉、衛生紙云云，顯非事實，不足採信。
  ㈢被告雖又辯稱：我沒有竊盜屋內LED電視機1臺、國際牌電子
    鍋1個、電磁爐1臺、茶壺1個、除濕機3臺、餅乾1袋云云。
    然查，證人即告訴人蔡三全已於原審明確證稱：我早上去時
    就發現物品不見了，我每天都去那裡工作，我不見了LED電
    視機1臺、國際牌電子鍋1個、電磁爐1臺、茶壺1個、除濕機
    3臺、餅乾1袋，茶几上放茶葉、2樓空的房間放置除溼機，
    我要煮茶時才發現電磁爐、茶壺、電視都不見了，去樓上察
    看除溼機也不見了，我問工頭李科螢，李科螢找到被告那裡
    ，去被告桃園龜山宿舍找到茶葉、衛生紙、其他東西都沒有
    了等語；及於偵查中證稱：一部分茶葉及衛生紙放在照片照
    到的桌子上，一部分茶葉及衛生紙放在沒照到的桌上，電視
    是薄的、30幾吋的、我放在客廳，電子鍋放在後面廚房、茶
    壺、電磁爐、餅乾放在客廳，我104年6月21日早上8點發現
    被偷，104年6月20日我沒有叫人去那邊種樹或噴藥，當天只
    有做鐵工、圍牆的等語（原審卷第141、146至147頁，偵卷
    第81至82頁），並有案發現場照片在卷可參（偵卷第42至45
    頁）。再參以證人李科螢於原審證稱：案發時我在南港工作
    ，告訴人即屋主蔡三全說屋內失竊，我去的前1天，外面有2
    位做圍籬的鐵工說有看到被告過來裝熟，被告走過去開門進
    屋，看到被告在搬東西；那時屋主聽了決定報案；施工期間
    我在屋內有看到電視機1臺、電子鍋1個、電磁爐1臺、茶壺
    、除溼機3臺，回來發現這些東西都不在了等語（原審卷第1
    73至174頁），以及證人翁明輝於警詢中證稱：我在104年6
    月20日11時15分許，在○○○○○○00之0號附近圍籬看到被告把
    車開過來，問我蔡董即蔡三全的兒子蔡秋雄在不在，我說蔡
    董還沒來但他父親等一下會來，我問他有什麼事，他說他要
    來拿東西，說他以前住在那邊的樓上，我跟他表示說你要拿
    也要等他父親來，不然沒有鑰匙也進不去，結果被告說他知
    道鑰匙放在哪邊，然後就把車開往○○○○00之0號去了等語（
    偵卷第20至24頁），足見被告確有駕駛車輛至前開房屋，翌
    （21）日告訴人蔡三全確即發現失竊上開物品。衡以告訴人
    蔡三全於偵查、原審證稱：我沒有要告被告，我只是要了解
    是誰偷的，我追究要幹什麼，東西都不知道去哪了等語（偵
    卷第82頁，原審卷第143頁），則告訴人蔡三全自無捏造事
    實以陷被告於罪之理。而被告係於案發後數日即104年6月26
    日始遭警循線查獲，則就上開失竊之LED電視機1臺、國際牌
    電子鍋1個、電磁爐1臺、茶壺1個、除濕機3臺、餅乾1袋未
    放置於被告居所，亦非不合常情。綜上，被告確有竊取LED
    電視機1臺、國際牌電子鍋1個、電磁爐1臺、茶壺1個、除濕
    機3臺、餅乾1 袋，以及警方查獲之半斤裝茶葉1盒、4兩裝
    茶葉1包、舒綿牌衛生紙1袋之事實，應堪認定。
  ㈣另，針對證人李科螢於原審審理時證稱前開房屋旁邊有1個貨
    櫃屋，大部分工具是放在貨櫃屋或其車上等語（原審卷第17
    2頁），被告於本院雖辯稱：在被告工作期間根本尚未有「
    貨櫃屋」，被告不可能將衣物放在「該貨櫃屋」，證人李科
    螢乃因積欠被告工資，經被告催討而與被告交惡，而為不實
    之陳述等語，並聲請再次傳喚證人李科螢到庭。惟經本院依
    聲請傳喚證人李科螢，證人李科螢並未到庭，被告、辯護人
    亦已捨棄聲請。且證人李科螢證稱前開房屋旁邊有1個貨櫃
    屋乙語，並非本院認定被告有竊盜犯行之理由。本院係衡酌
    證人李科螢證稱：案發時我在南港工作，告訴人即屋主蔡三
    全說屋內失竊，我去的前1天，外面有2位做圍籬的鐵工說有
    看到被告過來裝熟等語（原審卷第173頁），與證人翁明輝
    於警詢中證稱：我在104年6月20日11時15分許，在○○○○○○00
    之0號附近圍籬看到被告把車開過來，問我蔡董即蔡三全的
    兒子蔡秋雄在不在，我說蔡董還沒來但他父親等一下會來，
    我問他有什麼事，他說他要來拿東西，說他以前住在那邊的
    樓上等語（偵卷第20至24頁），洵屬相符，足見證人李科螢
    就本案所為之證述具有可信性。反觀被告，依證人翁明輝前
    揭所述，被告於104年6月20日上午前去前開房屋時，竟向翁
    明輝表示「以前住在那邊的樓上」，兩相比較，證人李科螢
    之證述實較被告所辯為可信。是被告辯稱：證人李科螢乃因
    積欠被告工資，經被告催討而與被告交惡，而為不實之陳述
    云云，並不可採。至於辯護人復為被告辯稱：如果被告有竊
    盜的意圖，怎麼會主動向當時在場工作之證人翁明輝告知其
    事而不懼遭其指認云云（本院卷第184頁），然查，被告當
    時向證人翁明輝詢問「蔡董在不在」，有可能僅是在探詢當
    時是否屋內無人、利於行竊，故尚無法憑此而認被告不具竊
    盜之意圖。
  ㈤綜上所述，被告前揭所辯無非事後卸責之詞，均不足採，事
    證明確，其犯行洵堪認定。
三、論罪：      
  ㈠按行為後法律有變更者，適用行為時之法律。但行為後之法
    律有利於行為人者，適用最有利於行為人之法律，刑法第2
    條第1項定有明文。經查，被告行為後，刑法第320條第1項
    業於108年5月29日修正公布，並於同年月31日生效施行，修
    正前刑法第320條第1項法定刑為「5年以下有期徒刑、拘役
    或5百元以下罰金」，修正後法定刑則為「5年以下有期徒刑
    、拘役或50萬元以下罰金」。經比較新舊法結果，修正前罰
    金刑為銀元500元（即新臺幣15,000元），修正後則提高為
    新臺幣50萬元，對被告較為不利，依刑法第2條第1項前段規
    定，自應適用被告行為時法即修正前刑法第320條第1項規定
    ，先予敘明。
  ㈡核被告所為，係犯修正前刑法第320條第1項竊盜罪。公訴意
    旨雖認被告所為係犯修正前刑法第321條第1項第1款之侵入
    住宅竊盜罪，惟按刑法第321條第1項第1款所謂「住宅」，
    乃指人類日常居住之場所而言，經查，證人即告訴人蔡三全
    雖於偵查中證稱：（問：你平常有住那裡嗎？）那裡是種樹
    ，那個房子平常可以做工寮，買那塊地就有那間房子。…（
    問：那間房子你偶爾會去住？）是（偵卷第80至81頁）；於
    原審證稱：我兒子購買新北市○○區○○○○00○0號後，我種樹就
    住那裡，就我住那裡而已，那裡是工寮等語（原審卷第140
    頁）。但證人即在前開房屋外從事植栽之工頭李科螢則是證
    稱：該屋都還沒住人，那時候還在裝潢，屋主、配偶及小孩
    不會在該屋過夜等語（原審卷第172頁），再觀諸卷內現場
    照片所示（偵卷第42至45頁），該房屋的數個房間內並未放
    置供日常起居用之物品、床舖，客廳內除數 張桌椅外，亦
    無床舖，則證人李科螢前揭證稱：那時候還在裝潢，屋主、
    配偶及小孩不會在該屋過夜等語，當具可信性。況且，告訴
    人蔡三全於偵查、原審審理中均稱前開房屋是「工寮」，則
    該「工寮」是否是供其日常居住之場所？尤值懷疑，從而，
    不應遽認前開房屋於案發當時係供人類日常居住之住宅。故
    公訴意旨認被告所為係犯修正前刑法第321條第1項第1款之
    侵入住宅竊盜罪，尚有未洽，應就被告所為論以修正前刑法
    第320條第1項之普通竊盜罪，然因基本社會事實相同，爰依
    法變更起訴法條。
四、撤銷改判之理由、科刑及沒收：
  ㈠原審認被告罪證明確，予以論罪科刑，固非無見。惟查，本
    件被告所為應論以修正前第320條第1項之普通竊盜罪，業如
    前述，原審認被告所為係犯修正前刑法第321條第1項第1款
    侵入住宅竊盜罪，尚有違誤。被告上訴否認犯罪，並非可採
    ，業據本院論駁如前，其上訴固無理由，然原判決既有上開
    違誤之處，自仍應由本院予以撤銷改判。
  ㈡爰以行為人之責任為基礎，審酌被告正值青壯，貪慾圖利，
    不思以合法正當途徑賺取所得，竟竊取告訴人前開房屋內之
    財物，所為實不足取，考量被告竊取財物之價值，及其犯罪
    後否認犯行，被害人亦僅領回半斤裝茶葉1盒、4兩裝茶葉1
    包、舒綿牌衛生紙1袋，兼衡被告之素行、犯罪動機、目的
    、手段、其自陳國中肄業之教育智識程度、入監前從事園藝
    、日薪新臺幣1,200元、家中尚有母親、女兒待扶養之家庭
    生活經濟狀況（原審卷第188頁）等一切情狀，量處如主文
    第2項所示之刑，並諭知易科罰金之折算標準。
  ㈢沒收部分： 
    被告行為後，刑法有關沒收規定已於104年12月30日經總統
    公布修正，依刑法施行法第10條之3第1項規定，上開修正之
    刑法條文自105年7月1日施行。修正後刑法第2條第2項規定
    「沒收、非拘束人身自由之保安處分適用裁判時之法律」，
    已明確規範修正後有關沒收之法律適用，應適用裁判時法，
    不生新舊法比較問題。次按犯罪所得，屬於犯罪行為人者，
    沒收之；於全部或一部不能沒收或不宜執行沒收時，追徵其
    價額；犯罪所得已實際合法發還被害人者，不予宣告沒收或
    追徵，刑法第38條之1第1項前段、第3項、第5項定有明文。
    被告因犯本案竊盜犯行之犯罪所得LED電視機1臺、國際牌電
    子鍋1個、電磁爐1臺、茶壺1個、除濕機3臺、餅乾1袋，並
    未扣案，且無宣告沒收有過苛之虞、欠缺刑法上重要性、犯
    罪所得價值低微，或為維持受宣告人生活條件之必要者等情
    形，應依刑法第38條之1第1項前段、第3項規定宣告沒收，
    於全部或一部不能沒收或不宜執行沒收時，追徵其價額。被
    害人已領回之半斤裝茶葉1盒、4兩裝茶葉1包、舒綿牌衛生
    紙1袋，既已合法發還被害人，依刑法第38條之1第5項，不
    予宣告沒收。 
據上論斷，應依刑事訴訟法第369條第1項前段、第364條、第299
 條第1項前段、第300條，刑法第2條第1項前段、第41條第1項前
段、第38條之1第1項前段、第3項，修正前刑法第320條第1項，
刑法施行法第1條之1第1項、第2項前段，判決如主文。
本案經檢察官吳怡明提起公訴，檢察官林黛利到庭執行職務。
中    華    民    國   109    年    2     月    12    日
                  刑事第七庭  審判長法  官  孫惠琳
                                    法  官  連雅婷
                                    法  官  戴嘉清
以上正本證明與原本無異。
不得上訴。
                                    書記官  高建華
中    華    民    國    109   年    2     月    12    日
附錄：本案論罪科刑法條全文
修正前中華民國刑法第320條
意圖為自己或第三人不法之所有，而竊取他人之動產者，為竊盜
罪，處五年以下有期徒刑、拘役或五百元以下罰金。
意圖為自己或第三人不法之利益，而竊佔他人之不動產者，依前
項之規定處斷。
前二項之未遂犯罰之。